【裁判字號】    98,訴,1474
【裁判日期】    980518
【裁判案由】    毒品危害防制條例
【裁判全文】
臺灣臺中地方法院刑事判決              98年度訴字第1474號
公  訴  人  臺灣臺中地方法院檢察署檢察官
被      告  甲○○
                    號
                    另案在臺灣臺中監獄臺中分監執行中
上列被告因毒品危害防制條例案件，經檢察官提起公訴（98年度
毒偵字第1301號），復經本院合議庭裁定由受命法官獨任行簡式
審判程序，本院判決如下：
    主    文
甲○○施用第一級毒品，累犯，處有期徒刑壹年壹月。
    犯罪事實
一、甲○○前於民國（下同）88年間，因施用毒品案件，經臺灣
    彰化地方法院裁定送勒戒處所執行觀察、勒戒後，認無繼續
    施用毒品傾向，於88年2月10日執行完畢釋放後，由臺灣彰
    化地方法院檢察署檢察官以88年度偵字第1008號為不起訴處
    分確定；再於89年間因施用毒品案件，經本院裁定送勒戒處
    所執行觀察、勒戒後，認有繼續施用毒品傾向，由本院以89
    年度毒聲字第4569號裁定令入戒治處所施以強制戒治，於90
    年7月24日強制戒治期滿執行完畢，並經本院以89年度訴字
    第1712號判處有期徒刑1年確定；又於90、94年間因施用毒
    品案件，經本院判處有期徒刑10月、10月確定，經與前案接
    續執行、先後執行，分別於93年7月22日、95年5月12日執行
    完畢；竟又於95、96年間，再因施用毒品案件，經本院以95
    年度訴字第2291號、96年度訴字第609號分別判處有期徒刑
    11月、1年確定，經減刑及接續執行後，於97年1月3日縮刑
    期滿執行完畢（本件構成累犯）；復仍不知戒除毒癮，再於
    97年間因施用毒品案件，經本院先後判處有期徒刑1年1月、
    1年1月、10月、1年1月，應執行有期徒刑3年7月確定，現執
    行中。甲○○竟又基於施用第一級毒品海洛因之犯意，於97
    年12月16日某時，在臺中縣大里市大里橋旁之河堤上，以將
    第一級毒品海洛因粉末摻入香菸內點燃吸食之方式，施用第
    一級毒品海洛因1次。嗣於97年12月18日12時40分許，在大
    里市○○路115號前，為警查獲，經其同意採其尿液檢驗後
    ，結果呈可待因及嗎啡陽性反應，而始悉上情。
二、案經臺中縣警察局霧峰分局報請臺灣臺中地方法院檢察署檢
    察官偵查起訴，復經本院合議庭裁定由受命法官獨任行簡式
    審判程序。
    理    由
一、訊據被告甲○○對上開時地施用第一級毒品海洛因之犯行於
    本院坦承不諱，且被告為警查獲後經採尿送驗，以氣相層析
    質譜議檢驗結果，確呈可待因、嗎啡陽性反應，此有中山醫
    學大學附設醫院檢驗科藥物檢測中心尿液檢驗報告附卷可稽
    ，足認被告上開自白與事實相符，堪以採信；且按毒品危害
    防制條例已於92年7月9日修正、公布，並於公布後6個月施
    行，修正後之毒品危害防制條例對施用毒品者，僅就「初犯
    」及「5年後再犯」2種情形，有其追訴條件之限制，即須於
    初犯經觀察、勒戒或強制戒治釋放後，5年內均無施用毒品
    之行為，始能認其前所實施之觀察、勒戒或強制戒治已足遮
    斷毒癮，而得於5年後再犯時，再予適用初犯之規定，重行
    觀察、勒戒等程序。倘5年內已經再犯，被依法追訴處罰，
    縱其第3次（或第3次以上）施用毒品之時間在初犯釋放5年
    以後，即與「5年後再犯」之情形有別，且因已於「5年內再
    犯」，顯見其再犯率甚高，原實施觀察、勒戒或強制戒治，
    已無法收其實效，而無5年戒斷期之存在，自無再經觀察、
    勒戒及強制戒治之必要，應由檢察官逕行起訴，此有最高法
    院95年第7次刑事庭會議決議、最高法院95年度臺非字第59
    號判決可資參照，查被告甲○○前於88年間，因施用毒品案
    件，經臺灣彰化地方法院裁定送勒戒處所執行觀察、勒戒後
    ，認無繼續施用毒品傾向，於88年2月10日執行完畢釋放後
    ，由臺灣彰化地方法院檢察署檢察官以88年度偵字第1008號
    為不起訴處分確定；再於89年間因施用毒品案件，經本院裁
    定送勒戒處所執行觀察、勒戒後，認有繼續施用毒品傾向，
    由本院以89年度毒聲字第4569號裁定令入戒治處所施以強制
    戒治，於90年7月24日強制戒治期滿執行完畢，並經本院以
    89年度訴字第1712號判處有期徒刑1年確定；又於90、94年
    間因施用毒品案件，經本院判處有期徒刑10月、10月確定，
    經與前案接續執行、先後執行，分別於93年7月22日、95年5
    月12日執行完畢；竟又於95、96年間，再因施用毒品案件，
    經本院以95年度訴字第2291號、96年度訴字第609號分別判
    處有期徒刑11月、1年確定，經減刑及接續執行後，於97年1
    月3日縮刑期滿執行完畢；又於97年間因施用毒品案件，經
    本院先後判處有期徒刑1年1月、1年1月、10月、1年1月，應
    執行有期徒刑3年7月確定（現執行中）等情，有臺灣高等法
    院被告前案紀錄表在卷可佐，顯見被告前所接受之觀察勒戒
    、強制戒治、有期徒刑之執行程序，均未能遮斷毒癮，參諸
    最高法院95年5月9日第7次刑事庭會議決議及95年度臺非字
    第59號判決，被告再為本案施用毒品犯行，仍屬「再犯」之
    情形，應予追訴，併予敘明。本件事證明確，被告施用第一
    級毒品海洛因之犯行，應堪認定。
二、核被告甲○○所為，係犯毒品危害防制條例第10條第1項之
    施用第一級毒品罪。被告施用第一級毒品海洛因而持有海洛
    因之低度行為，應為其施用海洛因之高度行為所吸收，均不
    另論罪。又被告有多次毒品前科，其中於95、96年間，再因
    施用毒品案件，經本院以95年度訴字第2291號、96年度訴字
    第609號分別判處有期徒刑11月、1年確定，經減刑及接續執
    行後，於97年1月3日縮刑期滿執行完畢等情，有臺灣高等法
    院被告前案紀錄表、臺灣臺中地方法院檢察署刑案資料查註
    紀錄表在卷可佐，其於有期徒刑執行完畢後5年內，故意再
    犯本件有期徒刑以上之罪，為累犯，應依刑法第47條第1項
    規定加重其刑。爰審酌被告一再施用毒品，經觀察勒戒、強
    制戒治後，仍不知戒惕，仍再施用毒品海洛因，其因施用毒
    品，先後經法院判處有期徒刑1年、10月、10月、11月、1年
    、1年1月、1年1月、10月、1年1月確定，素行不良，其為本
    件施用海洛因犯行時，前開部分施用毒品案件當時已遭查獲
    ，尚在偵審階段，其竟仍不知戒絕毒品危害，未知悔改，無
    視於毒品對於自身健康之戕害及國家對於杜絕毒品犯罪之禁
    令，不知戒除惡習，然念及被告坦承施用毒品海洛因犯行，
    態度良好，其施用毒品海洛因並無危害他人，本之施用毒品
    者均有相當程度之成癮性及心理依賴，其犯罪心態與一般刑
    法犯罪之本質並不相同，容應以「病人」之角度為考量，並
    側重適當之醫學治療及心理矯治為宜等一切情狀，量處如主
    文所示之刑。
據上論斷，應依刑事訴訟法第273條之1第1項、第299條第1項，
毒品危害防制條例第10條第1項、刑法第11條前段、第47條第1項
，判決如主文。
中    華    民    國    98    年    5     月    18    日
                          臺灣臺中地方法院刑事第八庭
                              法  官  黃  家  慧
以上正本證明與原本無異。
如不服本判決應於收受判決後10日內向本院提出上訴書狀，並應
敘述具體理由；其未敘述上訴理由者，應於上訴期間屆滿後20日
內向本院補提理由書（均須按他造當事人之人數附繕本）「切勿
逕送上級法院」。
                                書記官  陳靖騰
中    華    民    國    98    年    5     月    18    日
附錄論罪科刑法條
毒品危害防制條例第10條第1項
施用第一級毒品者，處 6 月以上 5 年以下有期徒刑。


司法院資訊處製作；財團法人民間司法改革基金會備份。
